【裁判字號】    96,訴,773
【裁判日期】    970128
【裁判案由】    退還保證金
【裁判全文】
臺灣嘉義地方法院民事判決               96年度訴字第773號
原      告  丁○○
            丙○○
共      同
訴訟代理人  蔡碧仲律師
複 代理 人  張宗存律師
被      告  東洋休閒觀光股份有限公司
法定代理人  乙○○
訴訟代理人  甲○○
上列當事人間請求返還保證金事件，本院於民國97年1月14日言
詞辯論終結，判決如下：
    主  文
被告應給付原告新台幣壹佰捌拾貳萬元及自民國九十六年七月三
日起至清償日止，按年息百分之五計算之利息。
訴訟費用由被告負擔。
本判決於原告以新台幣陸拾壹萬元供擔保後得假執行。
    事實及理由
一、按訴狀送達後，原告不得將原訴變更或追加他訴，但擴張或
    減縮應受判決事項之聲明者，不在此限，民事訴訟法第255
    條第1項第3款定有明文。本件原告起訴時原聲明：被告應給
    付原告新台幣（下同）182萬元及自民國96年7月1日起至清
    償日止，按年息5%計算之利息。嗣於97年1月14日言詞辯論
    期日縮減利息起算日為自96年7月3日起算，經核與法尚無不
    合，應予准許。
二、原告起訴主張：
（一）緣原告前於90年11月15日加入東洋休閒產業股份有限公司
      附設東洋棕梠湖鄉村俱樂部之比翼雙飛眷屬特別會員，會
      員編號為NB022號，並繳納保證金182萬元。經查被告公司
      名稱由「東洋休閒產業股份有限公司」變更為「東洋休閒
      觀光股份有限公司」，此由其公司統一編號均為00000000
      可證，合先敘明。
（二）按依原告與被告所簽訂之「東洋休閒產業股份有限公司附
      設東洋棕梠湖俱樂部入會契約書」第九條規定，會員可隨
      時辦理退會，被告應將保證金全數無息退還。惟被告於96
      年6月26日以存證信函通知被告自即日起退會，並請被告
      於函到5日內退還保證金182萬元，惟被告迄今仍未返還。
（三）按契約自由原則，當事人得自由約定契約之內容，此係立
      法者基於尊重當事人理性自主之角度而為；再者，當事人
      既有自主之權，則亦應對其所為之意思表示自我負責，斷
      無容許當事人任意違約或拒絕履約之餘地，若有此情事發
      生，契約之相對人，自可依據相關規定，請求履行或損害
      賠償。經查原告與被告所簽訂之「東洋休閒產業股份有限
      公司附設東洋棕梠湖俱樂部入會契約書」第九條規定，會
      員可隨時辦理退會，被告應將保證金全數無息退還。則原
      告請求退還保證金時，被告即應受其所為之意思表示所拘
      束，無條件退還已受領之保證金。為此，爰依契約法律關
      係提起本訴，並聲明：1.被告應給付原告182萬元及自96
      年7月3日起至清償日止，按年息5%計算之利息。2.原告願
      供擔保請宣告假執行。
三、被告方面：依照會員證載明原告申請退費，被告就必須要返
    還保證金，金額為182萬元無誤。但被告希望有機會與原告
    溝通，因為被告的經濟狀況沒有能力退還這筆錢。
四、法院之判斷：原告主張之事實，業據提出與其所述相符之存
    證信函、入會契約書、會員資格證書附卷為憑，復為被告所
    不爭執，應堪信為真實。從而，原告依據兩造所成立之入會
    契約之法律關係，請求判決如主文所示，洵屬有據，應予准
    許。雖被告辯稱無力清償借款，希能分期還款，然被告既係
    本件契約之債務人，自應負清償責任，本件依約並無得以解
    免或緩期清償之事由，被告所辯不足採信。
五、據上論結，本件原告之訴為有理由，依民事訴訟法第78條、
    第390條第2項，判決如主文。
中    華    民    國    97    年    1     月    28    日
                  民事第一庭法  官  吳芝瑛
如對本判決上訴須於判決送達後20日內向本院提出上訴狀。
以上正本證明與原本無異。
中    華    民    國    97    年    1     月    28    日
                            書記官  馮澤文


司法院資訊處製作；財團法人民間司法改革基金會備份。
